【裁判字號】    88,簡上,724
【裁判日期】    900731
【裁判案由】    侵權行為損害賠償
【裁判全文】
臺灣臺北地方法院民事判決  八十八年度簡上字第七二四號
    上  訴  人  國祥交通企業股份有限公司
    法定代理人  甲○○
    訴訟代理人  乙○○
                丙○○
    被上訴人    方業企業有限公司
    法定代理人  丁○○
                          現.
右當事人間請求侵權行為損害賠償事件，上訴人對於中華民國八十八年五月二十六日
本院台北簡易庭八十七年度北簡字第一五四五六號第一審判決提起上訴，本院判決如
左：
    主  文
上訴駁回。
第二審訴訟費用由上訴人負擔。
    事  實
甲、上訴人方面：
  一、聲明：原判決廢棄，被上訴人應給付上訴人新台幣（下同）十七萬三千四百十
      五元及自起訴狀繕本送達翌日起至清償日止，按年息百分之五計算之利息，並
      願供擔保宣告假執行。
  二、陳述：除與原審判決書所載者相同茲予引用外，補稱：其所有之計程車確遭被
      告所有之轎車撞及，經上訴人司機乙○○記下被上訴人車號，被上訴人即不出
      面接受交通警察之調查及處理，亦拒不理賠，另依民法第一百八十八條之規定
      ，被上訴人亦應對本件車禍負賠償責任。
  三、證據：除援用原審之立證方法外，另提出士林交通分隊通知影本為證、板橋後
      埔郵局存證信函影本一份為證，並聲請訊問證人蔡逸帆及丁○○。
乙、被上訴人方面：未於最後言詞辯論期日到場，據其前陳如下：
  一、聲明：駁回上訴。
  二、陳述：被上訴人所有之系爭車輛已於民國八十三年間賣予魏凱義，魏凱義又賣
      予奇奇公司，本件車禍係由奇奇公司三兄弟開的，三兄弟是王進成、王進興、
      林華元。
  三、證據：提出魏凱義等人資料一份。
    理    由
一、本件被上訴人，未於最後言詞辯論期日到場，核無民事訴訟法第三百八十五條所
    列各款之情形，爰依上訴人聲請，由其一造辯論而為判決。
二、本件上訴人起訴主張其所有車牌號碼ＬＧ－八三二號營業小客車，於八十七年三
    月二十八日凌晨零時三十分許，由訴外人乙○○所駕駛並停放於台北市○○區○
    ○路三Ｏ七號前之路旁，突遭上訴人公司所有不知由何人駕駛之牌照號碼ＣＤ－
    八九四一號自用小客車自後方追撞，致上開上訴人所有之營業小客車往前追撞停
    放於旁之車牌號碼ＱＴＴ－三三六號機車，致其所有之上開車牌號碼ＬＧ－八三
    二號營業小客車經送修後共需修理費用九萬七千三百二十元，且因五十七日未營
    業造成營業損失七萬六千零九百五十七元，為此依侵權行為之法律關係，請求被
    上訴人賠償前項損害各情。被上訴人則以，系爭ＣＤ－八九四一號自用小客車業
    於八十三年間賣予魏凱義，並經魏凱義轉賣予奇奇公司，本件車禍並非由其造成
    ，故無賠償上訴人損害之義務各節資為抗辯。
三、兩造不爭之點：八十七年三月二十八日凌晨零時三十分許上訴人所有車號ＬＧ－
    八三二號營業小客車曾遭ＣＤ－八九四一號自用小客車撞及並造成損害。
四、本件爭點：被上訴人是否因ＣＤ－八九四一號自用小客車登記為其所有即應負本
    件損害賠償責任？
（一）按民法第一百八十八條第一項固規定：受僱人因執行職務，不法侵害他人之權
      利者，由僱用人與行為人連帶負損害賠償責任。惟被害人如欲依該條項規定主
      張權利時，就行為人與其所主張應連帶負賠償責任之僱用人間之僱傭關係是否
      存在？侵權行為人是否基於僱傭關係執行職務等事實，依民事訴訟法第二百七
      十七條之規定及參考最高法院十七年上字第九一七號判例意旨，均須由被害人
      舉證加以證明，被害人若無法證明前開事項，其訴即難謂有理由，而應予駁回
      。次依民法第二十八條之規定，法人應僅有在其董事或其他有代表權人因執行
      職務加損害於他人之時，方認法人具侵權行為能力，並應由其負侵害行為人本
      人之損害賠償責任。
（二）查：本件被上訴人為法人，上訴人如欲依民法第一百八十四條之規定請求被上
      訴人就其本件損害負侵權行為本人之責任時，依前述（一）部分後段之說明，
      上訴人即須證明造成本件車禍之行為人為被上訴人之法定代理人或其他有代表
      權之人。經查：被上訴人之法定代理人丁○○否認系爭車禍由其造成，且已將
      系爭ＣＤ－八九四一號自用小客車轉賣他人各情，雖未據其提出任何證據可資
      證明，惟就舉證責任分配之原則以言，主張侵權行為成立者，即應由主張侵權
      行為成立之人負舉證責任，被上訴人並無須就其前開辯解負舉證之責，上訴人
      亦不得以被上訴人未為舉證，即自認其主張為有理由，是縱上訴人聲請命被上
      訴人法定代理人丁○○本人到庭以為說明，本院亦認被上訴人之法定代理人已
      為前述之說明，而無再行傳訊之必要，而與本案判決之結果無涉。另遍觀全卷
      ，並未有任何證據可證系爭車禍發生時，ＣＤ－八九四一號自用小客車之駕駛
      人為被上訴人之法定代理人或其他有代表權之人，上訴人雖聲請訊問證人蔡逸
      帆，惟現場目擊證人蔡逸帆於八十八年十二月二日到庭結證稱：「．．．，看
      不清楚車上的人相貌及年紀。」，準此，於無法證明系爭車禍發生時乃由被上
      訴人之法定代理人或其他有代表權人基於執行業務之需要所駕駛之情形下，實
      難僅憑ＣＤ－
      八九四一號自用小客車之實際駕駛人肇事逃逸且拒不出面接受調查等事實，即
      遽認該肇事者為被上訴人之法定代理人或其他有代表權人，並認被上訴人應對
      上訴人之車禍損失負損害賠償責任。
（三）此外，上訴人所提之交通分隊通知及存證信函等證物，亦僅能證明本件車禍之
      發生，並無法證明系爭車禍之實際肇事者為被上訴人之法定代理人或其他有代
      表權之人，或該實際肇事者與被上訴人有僱傭關係存在，更何況上訴人所逕寄
      交被上訴人之存證信函，復經郵局以查無此人退回（詳原審卷第十三頁），凡
      此，均足徵上訴人無法就實際肇事人與被上訴人間有僱傭關係或實際肇事人為
      被上訴人之法定代理人或其他有代表權之人等事實為積極之舉證，參照首揭之
      說明，即難逕以ＣＤ－八九四一號自用小客車登記於被上訴人名下之事實，遽
      令被上訴人依民法第一百八十四條第一項或同法第一百八十八條第一項之規定
      負損害賠償責任。從而，原審以上訴人未盡舉證之責駁回上訴人侵權行為損害
      賠償、遲延利息之請求及假執行之聲請，於法均無不合，上訴人泛指原判決違
      背法令求予廢棄改判為無理由，應予駁回。
五、本件事證已明，兩造其餘主張與陳述，俱不影響本判決之結果，乃不一一論列，
    附敘明之。
六、據上論結，本件上訴為無理由，依民事訴訟法第四百三十六條之一第三項、第四
    百四十九條第一項、第七十八條、第四百六十三條、第三百八十五條第一項，判
    決如主文。
中      華      民      國    九十      年      七      月    三十一    日
                                      民事第五庭審判長法官  王碧芳
                                                      法官  高偉文
                                                      法官  詹駿鴻
不得上訴。
中      華      民      國    九十      年      八      月      二      日
                                                法院書記官  林淑玉


司法院資訊處製作；財團法人民間司法改革基金會備份。
